【裁判字號】    92,訴,2096
【裁判日期】    921009
【裁判案由】    偽證
【裁判全文】
臺灣高雄地方法院刑事判決                        九十二年度訴字第二○九六號
    公  訴  人  臺灣高雄地方法院檢察署檢察官
    被      告  丙○○
    選任辯護人  唐治民律師
右列被告因偽證案件，經檢察官提起公訴（九十二年度偵字第一四二○四號），本院
判決如左：
    主  文
丙○○無罪。
    理  由
一、公訴意旨略以：被告丙○○係台灣電力公司大林電廠公關股股長，民國九十年四
    月間東億公司標得大林電廠之「輸煤皮帶機C-3A/B及C12密封工程」，於施工期
    間遭當地里長蘇正崑、里民乙○○（均另行起訴）阻擾，大林電廠乃指派由被告
    丙○○出面，協助東億公司與蘇正崑等人協調，經過協調東億公司同意給付新台
    幣（下同）三百五十萬元予蘇正崑等人做為補償金，九十年八月十三日、九十年
    八月十七日東億公司由林文明夫婦、戊○○與被告丙○○前往高雄市小港區○○○路二十三號乙○○住處，分別交付一百萬元、二百五十萬元現金予乙○○點收
    ，嗣因蘇正崑、乙○○涉有貪污罪嫌，經台灣高雄地方法院檢察署檢察官於九十
    二年五月十五日指揮法務部調查局高雄市調查處偵查，台灣高雄地方法院檢察署
    並分九十二年度偵字第一○五九二號、一二三九○號、一三二六二號等案件偵辦
    ，於偵查期間，在九十二年六月十六日上午十時許傳訊被告丙○○為証人，訊問
    其是否有在場看見林文明等人交付三百五十萬元予乙○○，詎被告丙○○對此重
    要關係事項，於供前具結後，竟隱匿事實，而為虛偽之陳述稱：「在乙○○住宅
    拜訪時，丁○○有來，但他在外面，林文明拿何東西給他，我並不清楚。」、及
    「我確實不知他們有拿三百五十萬元給他。」，經台灣高雄地方法院檢察署檢察
    官查明被告丙○○當時確有在場並看見林文明交付三百五十萬元予乙○○，因而
    發現被告丙○○涉有偽証之情形；因認被告丙○○涉犯刑法第一百六十八條之偽
    證罪嫌。
二、本件公訴意旨認被告丙○○涉犯前開刑法第一百六十八條之偽證罪嫌，無非係以
    証人戊○○於法務部調查局高雄市調查處（下稱高雄市調查處）詢問時供稱：我
    、林文明與乙○○敲定三百五十萬元補償金後，... 至八月十三日我在丙○○陪
    同下，到乙○○住宅交給乙○○現金一百萬元，在場除了我、丙○○、乙○○外
    ，尚有林文明及其太太謝秋霞，另二百五十萬元何時交給乙○○我已經忘記了，
    但我記得交錢時除了我與乙○○之外，尚有林文明、謝秋霞、丙○○在場等語，
    又稱；丙○○對於三百五十萬元的補償金在協調過程中均知情，交付現金之過程
    亦均知情及在場等語。又稱：交付給乙○○之三百五十萬元，分二次交付，一次
    一百萬元，一次二百五十萬元，都是由林文明、謝秋霞夫婦攜到乙○○住宅交付
    ，兩次交付現金時都攤開放置桌上，由乙○○清點後，由其親自拿到房間存放等
    語。証人林文明於高雄市調查處供稱：實際上交付給乙○○三百五十萬元係分成
    二次支付，第一次是八月十三日支付一百萬元，第二次八月十七日支付二百五十
    萬元，地點都是在乙○○住宅，在場人除了我與太太謝秋霞外，尚有本公司戊○○、台電大林廠公關股股長丙○○等語，而証人乙○○於高雄市調查處亦供稱：
    伊收取該補償金時，有當場詳細點收捆數，確定收到三百萬元，點收時丙○○也
    在場等語，於台灣高雄地方法院檢察署偵訊中供稱：他們放在桌上（指補償金）
    ，伊有點收，一捆一捆點收等語，由証人戊○○、林文明、乙○○之供詞，可確
    定被告丙○○親眼目睹証人戊○○、林文明將將現金交予乙○○，是其辯稱伊未
    看到交錢云云顯然係虛偽陳述，此外復有結文一紙在卷可憑。另雖然証人丁○○
    於偵查中証稱：那天伊接到丙○○電話叫伊去乙○○住宅，伊才去，伊去發現丙○○和戊○○等人在門口，伊等就進入乙○○住宅，乙○○在內廳，前有一外廳
    ，中間隔有一玻璃，伊本以為要談一般性地上物之事情，後來戊○○和乙○○談
    到地上物要以多少錢才可處理，伊就向丙○○說我們不要在場比較好，所以伊就
    先出去，伊看丙○○沒有出來，伊又開門去叫丙○○出來，伊等即在外廳椅子上
    坐，然後看他們在裡面談，伊不清楚談何事，隔不多久，戊○○他們出來外廳，
    伊即先離開乙○○住宅，伊離開時丙○○尚未離開云云，証人丁○○所供內容可
    知，証人丁○○離開內廳至外廳時，被告仍在內廳，且証人丁○○離開乙○○住
    宅時，被告並未離開，是戊○○、林文明交錢予乙○○之時間，亦可能在証人丁○○離開內廳及離開乙○○住宅之期間，而此時被告均有在場，証人丁○○既未
    全程在場，當然無法知悉詳情，是其所供尚不足以為有利於被告丙○○之証明等
    為其所憑論據。訊據被告則堅決否認上開犯行，辯稱：伊當時確實不知交付三百
    五十萬元的事等語。
三、按犯罪事實應依證據認定之，無證據不得推定其犯罪事實，又不能證明被告犯罪
    者，應諭知無罪之判決，刑事訴訟法第一百五十四條第二項、第三百零一條第一
    項分別定有明文。再按依刑法第一百六十八條規定證人依法作證時，必須對於案
    情有重要關係之事項，為虛偽之陳述，始負偽證罪之責，所謂於案情有重要關係
    之事項，係指該事項之有無，足以影響於裁判之結果者而言，蓋證人就此種事項
    為虛偽之陳述，則有使裁判陷於錯誤之危險，故以之為偽證罪，而科以刑罰，苟
    其事項之有無，與裁判之結果無關，僅因其陳述虛偽，而即對之科刑未免失之過
    酷，是以上開法條加此特別構成要件，以限定虛偽陳述之範圍，與其他立法例對
    於證人虛偽陳述之結果不設何等區別者，其立法精神自有不同（最高法院二十九
    年上字第二三四一號判例參照）。
四、經查，蘇正崑、乙○○二人於九十年四月間東億公司標得大林電廠上開工程後，
    即以影響當地環境為由，要求東億公司給付環境補償金一千萬，經多次協調，始
    接受東億公司給付三百五十萬元之協議，因而違反貪污治罪條例第四條第一項第
    二款、第三條之共同藉端勒索罪嫌，經台灣高雄地方法院檢察署檢察官於九十二
    年五月十九日收案實施偵查等情，此有台灣高雄地方法院檢察署九十二年偵字第
    一○五九二號影印卷宗在卷可憑，又被告確於九十二年六月十六日上午十時五十
    分許上開案件偵查中到庭具結後證述：「在乙○○住宅拜訪時，丁○○有來，但
    他在外面，林文明拿何東西給他，我並不清楚」、「我確實不知他們有拿三百五
    十萬元給他」等語，此為被告所不否認，並有該次庭訊筆錄及結文在卷可考，惟
    上開蘇正崑、乙○○二人涉嫌違反貪污治罪條例第四條第一項第二款、第三條之
    共同藉端勒索案件中，所謂於案情有重要關係之事項，應指蘇正崑、乙○○二人
    如何藉端勒索等情，至被告嗣後在乙○○住處是否看見林文明等人交付款項一節
    ，與蘇正崑、乙○○二人有無上開共同藉端勒索之認定無涉，顯非關係該案之重
    要事項，應不足影響於該案偵查或裁判之結果甚明，且蘇正崑等人對於東億公司
    有交付補償金一節均不爭執，從而被告對此部分之證述，縱稱「不清楚」、「不
    知情」等語，亦難認有使裁判陷於錯誤之危險，而認被告涉有偽證之罪責。再矧
    以公訴人所據之戊○○、林文明證詞，均非在檢察官或法院前之陳述，且乙○○
    於偵訊時之供述，亦未經具結，是以，公訴人所憑之上開論據，已無證據能力，
    並參以乙○○於同日偵訊亦稱：伊忘記被告有無在場等語，此有該次偵訊筆錄可
    憑，均徵公訴人認被告觸犯刑法第一百六十八條之偽證罪，已有未合。此外，復
    查無其他積極證據足認被告有公訴人所指上開犯行，揆諸上開說明，應認被告犯
    罪不能證明，依法應諭知無罪之判決。
據上論斷，應依刑事訴訟法第三百零一條第一項，判決如主文。
本案經檢察官甲○○到庭執行職務。
中      華      民      國    九十二    年      十      月      九      日
                              臺灣高雄地方法院刑事第十五庭
                                  審判長法  官  李淑惠
                                        法  官  林俊寬
                                        法  官  黃呈熹
右正本證明與原本無異。
如不服本判決，應於判決送達後十日內，向本院提出上訴狀。
                                        書記官  梁瑜玲
中      華      民      國    九十二    年      十      月      九      日


司法院資訊處製作；財團法人民間司法改革基金會備份。
